【裁判字號】    98,抗,937
【裁判日期】    980720
【裁判案由】    假扣押
【裁判全文】
臺灣高等法院民事裁定                   98年度抗字第937號
抗  告  人  乙○○○○○○○○.
法定代理人  甲○○○○○○ ○.
代  理  人  黃欣欣律師
            黃雍晶律師
上列抗告人與相對人日益貿易有限公司間請求假扣押事件，對於
中華民國98年5月11日臺灣板橋地方法院98年度全字第2096號裁
定，提起抗告，本院裁定如下：
    主  文
原裁定廢棄。
抗告人以美金肆萬壹仟捌佰肆拾陸元為相對人供擔保後，得對於
相對人之財產在美金壹拾貳萬伍仟伍佰參拾玖元貳角之範圍內為
假扣押。相對人如於假扣押程序實施前，以美金壹拾貳萬伍仟伍
佰參拾玖元貳角預供擔保後，得免為或撤銷假扣押。
聲請及抗告費用均由相對人負擔。
    理  由
一、抗告人於原法院聲請及本院抗告意旨略以：相對人於民國97
    年8月間與伊簽立買賣合約，向伊訂購約800立方公尺之鋸材
    （sawn timber，下稱系爭貨物），由相對人安排運送船舶
    ，嗣伊通知相對人系爭貨物將於97年10月25日或26日交由相
    對人所指定之船舶運送，惟相對人向銀行開立之不可撤銷信
    用狀到期日為97年10月20日，銀行無法付款，伊遂通知相對
    人展延信用狀之期限或重新開立信用狀，然相對人置之不理
    。伊不得不另覓第三人買受系爭貨物，因而受有美金125,53
    9.2元之價差損害。伊多次催告相對人賠償未果，伊為外國
    公司，依我國訴訟程序行使權利，諸多不便，相對人係進出
    口貿易商，主要財產為流通性極高之現金或應收帳款，極易
    隱匿，且相對人公司所在地之土地及建物係登記於股東名下
    ，已設定高額抵押權予彰化商業銀行股份有限公司（下稱彰
    化銀行），且相對人於94、95年度為達到出進口績優廠商標
    準額度之貿易商，96年度未達到標準，足見其財務狀況惡化
    。另相對人登記之公司地址現係經營「北大永和豆漿」，相
    對人未辦理變更登記，顯係故意隱匿其行蹤，為保全伊之請
    求，願供擔保對相對人之財產實施假扣押，詎原法院竟駁回
    伊之聲請，並不合法，爰請求廢棄原裁定云云。
二、按債權人就金錢請求或得易為金錢請求之請求，欲保全強制
    執行者，得聲請假扣押；假扣押非有日後不能強制執行或甚
    難執行之虞者，不得為之；請求及假扣押之原因應釋明之；
    前項釋明如有不足，而債權人陳明願供擔保或法院認為適當
    者，法院得定相當之擔保，命供擔保後為假扣押，民事訴訟
    法第522條第1項、第523條第1項、第526條第1項、第2項分
    別定有明文。
三、經查：
  (一)本件抗告人主張相對人向其訂購約800立方公尺之鋸材，因
    相對人違約，致其受有美金125,539.2元損害等情，業據其
    提出買賣契約、通知函、律師函、損失計算表、發票影本及
    中文譯本（見原法院卷7頁至19頁）為證，就其為假扣押請
    求之原因，已為相當釋明。
  (二)另相對人登記之公司所在地即台北縣林口鄉○○路○段48號
    1樓（下稱系爭房屋），其坐落之基地即台北縣林口鄉○○
    段東湖小段41地號土地，係登記第三人王春回所有，其所有
    權應有部分為199/30000；系爭房屋則登記為代表人丙○○
    、第三人王澤銘、王春回所有，所有權應有部分各為1/3，
    均於93年7月28日設定最高限額新台幣710萬元抵押權予彰化
    商業銀行，有土地及建物登記登本可稽（見本院卷16頁至17
    頁），即非屬相對人可自由處分之資產。另相對人於94、95
    年度為達到出進口績優廠商標準額度之貿易商，惟96年度未
    達到上開標準，亦有廠商基本資料可考（見本院卷14頁），
    是抗告人主張相對人之財務狀況惡化一節，即有所憑。又抗
    告人主張相對人登記之公司所在地，現已非相對人之營業處
    所，而係經營「北大永和豆漿」，相對人未辦理變更登記，
    亦據其提出廠商基本資料、照片、公司基本資料查詢（見本
    院卷14頁、21頁至25頁）為證，亦釋明相對人已不知去向。
  (三)綜上，抗告人對相對人之財務狀況惡化、未在其公司登記之
    所在地營業，目前已不知去向之假扣押原因已有釋明，此外
    ，抗告人復陳明願供擔保以補釋明之不足，是抗告人聲請就
    相對人之財產為假扣押，即無不合。原法院裁定駁回抗告人
    假扣押之聲請，尚有未洽。抗告意旨，指摘原法院裁定不當
    ，即屬有據，爰由本院廢棄，改諭知如主文第二項所示。
四、按為保障債權人及債務人之程序權，並使法院能正確判斷原
    裁定之當否，民事訴訟法第528條第2項固有關於假扣押裁定
    之抗告，抗告法院為裁定前，應使債權人及債務人有陳述意
    見機會之規定。惟為防止債務人在假扣押執行前處分或隱匿
    其財產，以達假扣押之保全目的，強制執行法第132條第1項
    明定：「假扣押或假處分之執行，應於假扣押或假處分之裁
    定送達同時或送達前為之。」，而民事訴訟法第528條第4項
    規定：「准許假扣押之裁定，如經抗告者，在駁回假扣押聲
    請裁定確定前，已實施之假扣押執行程序不受影響」立法之
    旨，亦在保護債權人，避免債務人利用抗告程序脫產。是債
    權人為假扣押（假處分）聲請，非經法院裁定准許並為假扣
    押（假處分）執行同時或之後，不得預先通知債務人假扣押
    （假處分）聲請情事，以貫徹保護債權人之保全目的。本件
    抗告人聲請假扣押，既經原法院裁定駁回，並未將該裁定送
    達相對人知悉，故本件抗告程序審理中，亦不應使相對人預
    先知悉假扣押聲請之情，本院爰不通知相對人陳述意見，況
    相對人之營業場所已改為「北大永和豆漿」，業如前述，本
    院亦無從為通知，均併予敘明。
五、據上論結，本件抗告為有理由，爰裁定如主文。
中    華    民    國    98    年    7    月     20    日
                  民事第十六庭
                        審判長法  官   劉靜嫻
                              法  官   謝碧莉
                              法  官   呂淑玲
正本係照原本作成。
本裁定除以適用法規顯有錯誤為理由外，不得再抗告。如提起再
抗告，應於收受後10日內委任律師為代理人向本院提出再抗告狀
。並繳納再抗告費新台幣1000元。
中    華    民    國    98    年    7    月     22    日
                              書記官  明祖全


司法院資訊處製作；財團法人民間司法改革基金會備份。
